臺灣高等法院臺中分院刑事判決　　　　　　　九十二年度重上更(三)字第二三九號
　　上　訴　人　臺灣臺中地方法院檢察署檢察官
　　上　訴　人
　　即　被　告　午○○
　　　　　　　　乙○○
　　被　　　告　丁○○
　　共　　　同
　　指定辯護人　本院公設辯護人　己○○
右上訴人等因被告等偽造有價證券等案件，不服臺灣臺中地方法院中華民國八十二年
八月二十四日第一審判決（民國八十二年度訴字第一四五○號，起訴案號：臺灣臺中
地方法院檢察署民國八十一年度偵字第二一七七四號；併辦案號：臺灣臺南地方法院
檢察署八十二年度偵字第七四二號），提起上訴，經判決後，由最高法院第三次發回
更審，本院判決如左：
    主      文
原判決關於午○○、乙○○、丁○○部分均撤銷。
午○○共同連續意圖供行使之用，而偽造有價證券，累犯，處有期徒刑參年拾月，如
附表(一)編號１、３所示之物品及編號２、４、５、６、７所示之偽造印章、印文、署
押，均沒收。
乙○○共同連續意圖供行使之用，而偽造有價證券，處有期徒刑參年肆月，如附表(一)
編號１、３所示之物品及編號２、４、５、６、７所示之偽造印章、印文、署押，均
沒收。
丁○○共同連續意圖供行使之用，而偽造有價證券，累犯，處有期徒刑參年陸月。如
附表(一)編號１、３所示之物品及編號２、４、５、６、７所示之偽造印章、印文、署
押，均沒收。
    事      實
一、午○○素行不佳，曾有多次犯罪前科，最近一次係因犯偽造文書等罪，經臺灣臺
    北地方法院判處有期徒刑四年確定，嗣經減刑後於民國七十八年九月二十二日執
    行完畢；丁○○曾有詐欺、偽造文書及偽造有價證券等多次犯罪前科，其中於七
    十四年間所犯之偽造有價證券罪，經本院判處有期徒刑三年十月確定，嗣經減刑
    為有期徒刑一年十一月，於七十七年二月四日縮刑期滿執行完畢；彼二人均不知
    悔改，復會聚於臺南縣圖謀不法，共同基於偽造文書之概括犯意，於八十一年五
    月間，由午○○提供其照片予丁○○，將之換貼於來源不詳之甲○○身分證上面
    （如附表(一)編號１所示），藉以變造甲○○之身分證，並利用不知情之已成年刻
    印工人（姓名年籍均不詳）偽造如附表(一)編號２所示大小略異之甲○○印章二顆
    ，再推由午○○冒用甲○○之名義擔任宜舟行企業有限公司（以下簡稱宜舟行）
    董事，以上開較小之一顆印章，在宜舟行公司章程上面偽造詳如附表(一)編號４所
    示之甲○○印文六枚，據以偽造宜舟行之公司章程，同年六月十二日，又以同顆
    印章，在詳如附表(一)編號５之宜舟行公司設立登記事項卡上面偽造甲○○之印
    文二枚，及在附表(一)編號５之所示四紙附件上面各偽造甲○○之印文一枚，再
    將上開偽造之公司章程，變造之身分證，及公司設立登記事項卡，一併持向前臺
    灣省政府建設廳申請公司設立登記，取得經濟部（八十一年六月十二日）核發之
    詳如附表(一)編號５之所示之宜舟行公司執照，該執照上面亦經加蓋同一顆印章
    所偽造之甲○○印文一枚；同年六月二十日，再以同一顆印章於營利事業統一發
    證設立登記申請書上面偽造詳如附表(一)編號６所示甲○○印文一枚，並檢具上開
    公司執照、公司設立登記事項卡、偽造之公司章程，及變造之身分證，向臺南縣
    政府申請營利事業登記，致使臺南縣政府不知情之承辦人員將此不實事項登載於
    職務上所掌管之商業登記簿內；另於八十一年六月十七日，在支票存款開戶申請
    書上偽造如附表(一)編號７之所示甲○○之署押一枚，及以附表(一)編號２所示另
    顆較大之印章在該紙開戶申請書上面偽造詳如附表(一)編號７之所示甲○○印文
    二枚，藉以偽造支票存款開戶申請書一紙，持向萬通商業銀行臺南分行申請開立
    帳號第一九四之一號甲○○支票存款帳戶，同年月二十五日復以該顆較大之印章
    在支票存款往來約定書上面偽造如附表(一)編號７之所示甲○○印文一枚，並在
    同紙約定書上偽造如附表(一)編號７之所示甲○○署押一枚，藉以偽造支票存款
    往來約定書一紙，持向萬通商業銀行臺南分行請領空白支票簿，足生損害於甲○○、臺灣省政府、臺南縣政府、及萬通商業銀行；二人準備就緒後，即於臺南縣
    永康鄉○○路四七七巷四十六弄三十號承租該址經營宜舟行，嗣乙○○亦經丁○○之介紹認識午○○，而於八十一年十月初加入宜舟行，與丁○○、午○○共同
    基於概括之犯意，自八十一年十月二十日起，至同年十二月十四日止，意圖供行
    使之用，連續以附表(一)編號２所示該顆較大之印章蓋於支票上面，藉以偽造詳如
    附表(一)編號３所示之支票十四張，由午○○冒名甲○○，乙○○冒名林智賢，丁○○冒名王清隆，分別於詳如附表(二)所示各時地，向各該被害人詐購各類電器用
    品及休閒服等物品，而以上開偽造之支票交付各該被害人搪付貨款，再將所詐得
    之各類物品以低價轉售圖利，嗣於八十一年十二月十七日晚上九時許，經警據報
    循線至臺中縣大肚鄉○○路一六四巷二弄九十三號即午○○之住處查獲。
二、案經臺中縣警察局烏日分局報請臺灣臺中地方法院檢察署檢察官偵查起訴及由臺
    灣臺南地方法院檢察署檢察官移送併案審理（八十二年度偵字第七四二號）。
    理      由
一、訊據上訴人即被告午○○、乙○○二人均矢口否認有上開偽造有價證券等犯行；
    被告丁○○雖未於本院審理時到庭答辯，然其前於歷次審理中所供亦均矢口否認
    有何偽造有價證券等犯行。被告午○○辯稱：伊沒有和丁○○一起偽造身分證之
    情事，只有林秀聰告訴伊有事要證件，伊只有將相片交給林秀聰，那時伊無法生
    活，林秀聰都有拿錢給伊，他只有告訴伊要做證件，伊就將相片交給他，有關宜
    舟行的公司設立登記事宜，都是由林秀聰和甲○○去辦理，伊沒有去辦理也不知
    情，伊不是和丁○○去辦的，當時甲○○說他沒有空，是林秀聰帶伊去萬通商業
    銀行臺南分行辦理支票存款帳戶，甲○○當時有書寫同意書由伊去領取支票，伊
    也有見過甲○○本人，林秀聰要伊拿已貼上伊相片之甲○○身分證去銀行領取支
    票以供行員核對，於臺南縣永康鄉○○路四七七巷四十六弄三十號的房屋，是由
    林秀聰與甲○○一起去承租的，丁○○從來沒有去過這個地方，而在上址開設宜
    舟行，由伊和林秀聰、甲○○一起經營，伊擔任雜役工作，幫他們拿錢去銀行存
    款，所有跟客戶買賣業務都是由林秀聰和甲○○負責，伊每月向林秀聰支領新臺
    幣（下同）二萬五千元，擔任看店及雜務的工作，伊原本不認識被告乙○○，是
    由林秀聰介紹他向宜舟行買賣貨物而認識的，乙○○有無在宜舟行任職上班伊不
    知道，伊沒有偽造甲○○所有之十四張支票，伊領支票後就交給林秀聰，而有廠
    商要收貨款時，都是由林秀聰開好後再交給伊，再交給廠商，伊並未有何化名，
    至於所有買進的貨物如何處理伊不清楚，都是由林秀聰負責處理云云。被告乙○○則辯稱：伊當初不認識被告午○○，伊是經由林秋河而認識林秀聰的，當時林
    秀聰告訴伊他的本名是王清隆，而甲○○是他弟弟，當時林智賢的名片是放在宜
    舟行的桌上，伊根本沒有冒林智賢的名義去向廠商訂貨，而林智賢的名片是由林
    秀聰交給廠商的，伊自己有伊自己的名片，且宜舟行尚有一位林智賢在那裡上班
    ，但是伊從沒有見過這個人，伊承認伊有去過宜舟行看貨，但那是伊需要的貨物
    ，如果不是伊需要的貨，都是由林秋河取走，伊不知道宜舟行有去詐騙廠商之事
    宜，伊也沒有共同參與偽造支票之犯行，伊只有幫助詐欺云云。至被告丁○○於
    本院前審時辯稱：伊並未參與上開犯行，亦未冒用王清隆之名義去詐購上開物品
    云云。惟查：
    (一)右開犯罪事實業據被告乙○○於警訊時自白稱：「我自八十一年十月初在臺南
      縣永康鄉○○村○○路四七七巷四六弄三十號與午○○（化名甲○○）、丁○○（化名王清隆）、我本人（化名林智賢）虛設『宜舟行企業有限公司』來詐
      騙」、「我與丁○○是朋友關係，但只知道其綽號叫『阿聰啊』，經警方出示
      其相片，確是丁○○無誤，與午○○認識是經過丁○○介紹，警方逮捕之午○○是化名甲○○者。我不知道宜舟行之實際首謀是何人，因該宜舟行是由午○○以甲○○之名於八十一年六月十二日申請登記並開始營業，所開具之支票皆
      由化名甲○○之午○○具名，我亦曾見午○○向我出示上有其相片之甲○○身
      分證」等語（見警卷第五頁）；於偵查時自白稱：「（問：你跟午○○、丁○○三人共同開設宜舟行向廠商詐騙物品？）我與午○○、丁○○，我跟他們抽
      成，我跟人家接洽，按貨賣價我抽二分之一，午○○是老闆，我自稱林智賢，
      我出面對外交訂貨，丁○○自稱為王清隆、說他哥哥午○○是親兄弟，丁○○
      與午○○如何分帳，我不知道，我是靠行的，開票是午○○開票的。事實上宜
      舟行公司有讓人領走十多萬元，透過我向人家叫貨有一百多萬元，實際上訂貨
      總數，我不清楚，宜舟行本身沒有財產，我靠行沒有繳任何財產」、「（問：
      你在警訊時承認警方逮捕的午○○就是化名甲○○的人否？）沒有意見。我所
      言均實在」、「（問：詐騙所用支票是午○○提供的否？）是的。」、「（問
      ：提示宜舟行林智賢名片是你行使的否？）是的。」、「（問：貨都是賣給林
      秋和而且都是以貨價的一半便宜賣給他，他都是付現金？）是的。」、「林秋
      和主動提供廠商的資料給我們，再由我們去叫貨來再轉讓給他，也有私下他去
      找廠商叫貨的。他算是幕後主使人不需要化名」各等語（見二一七七四號偵查
      卷第二十一頁反面至第二十二頁、第四十三頁反面至第四十六頁反面）；再於
      原審自白稱：「（問：向廠商叫貨後，何人付款？）是午○○開甲○○的票」
      、「（問：共行騙多少貨品？）我的部分共訂了二百餘萬元。我從未看過甲○○之人」等語（見原審卷一第四十七頁），於本院前審自白稱：「我是做包裝
      貨，曾向林秀聰（應係被告丁○○）買貨，此人是做詐欺生意，我向他買貨較
      便宜，以前我不認識午○○，林秀聰介紹午○○給我認識，他說這是甲○○本
      人，當時店設在何處我不知道，他告訴我店要正式營業，他叫我提供資料給他
      ，我在做包裝紙盒批發，他叫我幫忙參與做，我有參加，他說支票如不能兌現
      ，我即可從中獲利，他說他做長期」、「（問：午○○是否宜舟行負責人？）
      是的。」「（他叫甲○○？）是的。」、「（問：你何時至宜舟行？）八十一
      年十月初」、「（問：宜舟行何時成立？）已成立很久了」、「（問：你有無
      對警察說實話？）有的」、「（問：你有無看過筆錄後再簽名？）有的」、「
      八十一年十月我去靠行，我叫他們的貨，他即給我抽成一半，我在警訊，我有
      說實話，我知道我不應該詐欺，我有一部分和他們和解」、「（問：你化名『
      林智賢』、午○○化名『甲○○』、丁○○化名『王清隆』？）是的。」、「
      （問：丁○○綽號叫『阿聰仔』？）是的。」、「（問：為何你在警訊稱丁○○即『阿聰』？）我是指認口卡」、「我有拿林智賢之名片給廠商過，沒有去
      買那些休閒、電器用品」、「（問：支票是何人偽造的？）林秀聰用打字的，
      午○○蓋章的」各等語（見本院更(一)卷第二十五頁、第四十五頁、第五十六頁
      及本院更(二)卷一第五十三頁反面）。被告午○○於警訊時亦自白稱：「（問：
      你因何事被警方偵訊？）因為警方於八十一年十二月十七日二十一時許在大肚
      鄉○○村○○路一六四巷二弄九十三號家中與台南縣永康鄉民丙○○至我宅內
      臨檢起獲我和乙○○和另一名叫林秀聰男子共組之宜舟行企業公司，向多家廠
      商詐欺斂財所留之物（詳如警方刑案現場記錄列之物）因此我被警方帶所偵詢
      」、「宜舟行是我和乙○○、林秀聰三人於八十一年十月份在台南縣永康鄉○○路四七七巷四六弄三十號（該址為空戶）經營，而宜舟行企業公司向經濟部
      申請設立地址為永康鄉○○村○○街三二巷十七號，設立該公司目的是以開空
      頭支票向廠商佯購入財貨後再倒閉，再將詐得之貨物廉價賣給嘉義市明弘電業
      負責人林秋和‧‧‧」、「‧‧‧我化名甲○○並印有名片行使過，乙○○化
      名為林智賢也印有名片行使過，再林秀聰（應係丁○○）化名為王清隆，並有
      甲○○負責人的印章蓋支票」各等語（見警卷第一頁至第二頁），於本院前審
      分別自白稱：「（問：你在警訊時，有無說實話？）有的」、「（問：乙○○
      說你化名甲○○？）我有化名甲○○去領支票」、「（問：你是否在宜舟行自
      稱為甲○○？）我有使用甲○○之身分證及名片，我還冒用甲○○名字去請領
      支票。」、「（問：你在宜舟行負責簽發支票？）是的」各等語（見本院更(一)
      卷第五十四頁、第六十四頁、第九十五頁反面至第九十六頁），核與被害人耀
      馬企業有限公司負責人壬○○、馬爹利洋菸酒有限公司負責人丙○○、翔基電
      器股份有限公司負責人庚○○、向港企業股份有限公司負責人巳○○、你我電
      器有限公司負責人子○○、冠星企業有限公司負責人寅○○、和陞冷凍行負責
      人辰○○、雨琳印刷企業有限公司負責人未○○、華琇製衣公司戊○○、大大
      電信電機行負責人辛○○、臺灣安捷訊股份有限公司負責人卯○○及丑○○等
      人指訴之情節均相符。又共同被告林秋和於警訊時亦證稱：「我因向王清隆詐
      欺團所創之宜舟行企業有限公司（如我所附之名片）購買電器類產品，被警方
      帶到所做說明」、「（問：你於何時開始認識王清隆？該集團份子你尚認識何
      人？）他是八十一年十月底以電話跟我聯絡買賣電器，於同年十月底某日，我
      到他開設之宜舟行（廠址臺南縣永康鄉○○路四七七巷四六弄三十號）才與他
      認識的，該集團份子另有化名林智賢之男子（警方查詢真實姓名為乙○○，民
      國○○○年○月○○○日生，身分證號Ｚ000000000，住宜蘭縣五結
      鄉○○村○○路一六六號）及午○○（民國○○○年○月○日生，身分證號Ｚ
      000000000，住中縣大肚鄉○○路一六四巷二弄九三號）及一名接聽
      電話會計小姐『阿蘭』。」、「我於八十一年十一月初開始向宜舟行購貨，但
      均係該行事先電話問我要不要貨。前後至今日止共計和該行交易有二十餘次，
      均係乙○○、午○○與王清隆與我接觸買賣，而貨款均由王清隆與午○○取走
      ，他二人稱，因便宜賣我，一定要我現金與之交易，前後二十餘次我向他們宜
      舟行進貨約新臺幣四、五十萬元左右。」、「（問：現在派出所內的乙○○與
      午○○是否就是該宜舟行內與你接觸之其中二人？當場指認）是的，就是這兩
      人。（化名林智賢者即乙○○，自稱（蔡仔）者即午○○）」等語（見警卷第
      九頁至第十頁）及偵查時證稱：「（問：今年十一月初開始向宜舟行買扣案物
      品是誰接洽的？）是王清隆與我接洽的，扣案物品不是我本身販賣的東西，說
      有比一般廠商便宜的貨便宜百分之五到十的貨，問我要不要，貪小便宜才向他
      買，午○○是在那裡面販賣，店主是王清隆」、「（問：自稱甲○○是何人？
      ）（當庭指稱）是午○○。」、「（問：自稱林智賢是何人？）是乙○○（當
      庭指認）」、「（問：乙○○、午○○有無與你接洽買賣貨？）我是與王清隆
  、甲○○接洽，即午○○如果不在就是乙○○出面，但接洽時午○○自稱甲○○，而王清隆說甲○○是他大哥，當場介紹我認識」、「（問：你的家電物品
      （贓物）向誰買的？）王清隆。本名不清楚。還有甲○○及林智賢，是跟王清
      隆一起的。」、「（問：甲○○、林智賢的本名是什麼？）乙○○即林智賢。
      午○○是甲○○」等語（見二一七七四號偵查卷第二十頁反面至第二十二頁、
      第三十頁反面至第三十一頁），均相符合。又共同被告林秋和確於前開時間向
      被告乙○○、午○○等人購買詐欺取得之贓物，因而經臺灣高等法院臺南分院
      判處有期徒刑八月確定在案，亦有該院八十五年度上易字第一九九一號刑事判
      決一份在卷可按。此外又有壬○○、丙○○、庚○○、巳○○、子○○、寅○○、辰○○、未○○、戊○○等人各自領回部分贓物所立之贓物認領保管收據
      及各該被害人售貨予宜舟行之送貨單、訂購單或出貨單等正本或影本多件、及
      林智賢之名片與丁○○之彩色照片各一張、附表(一)編號３所示偽造之支票十四
      張，分別附於警卷及第七四二號偵查卷第八頁，暨附表(一)編號４、５、６、７
      所示公司章程、公司執照、營利事業統一發證設立登記申請書、支票存款開戶
      申請書、支票存款往來約定書，附表(一)編號２所示變造之身分證、前揭臺南縣
      政府商業登記簿等影本，分別附於原審卷第一宗第一○三頁至第一○七頁，第
      二宗第四十一頁至第五十頁可稽。
    (二)至上開宜舟行確係被告午○○、乙○○、丁○○等三人所經營，由乙○○化名
      林智賢、午○○化名甲○○、丁○○化名王清隆，已如前述，且證人丙○○、
      壬○○、巳○○、戊○○等人於警訊時經指認被告丁○○之照片後一致證稱丁○○即係王清隆（見警卷第二十七頁、第十四頁、第四十五頁、第八十頁反面
      ），證人巳○○、丑○○等人於偵查中亦一致指證被告丁○○係向其等訂貨之
      人（見第二一七七四號偵查卷第三十三頁反面至第三十四頁），證人壬○○於
      本院前審時仍指稱其於八十一年十一月十日送貨至宜舟行時，係由被告丁○○
      所簽收（見本院上訴卷第二○四頁），證人黃文輝、庚○○等人亦分別於警訊
      或偵查中指證貨送到宜舟行時，係由照片上之王清隆開支票支付貨款，或證稱
      至宜舟行收取貨款當時，係由被告丁○○於支票上面蓋上甲○○之印章後，交
      付該支票資為貨款等語在卷（見警卷第六十一頁反面、第二一七七四號偵查卷
      第三十三頁反面），而上開各證人所指認之該張照片，乃證人丙○○跟被告
      丁○○至臺中縣大肚山丁○○之住處附近後，經警帶同至被告丁○○住處，自
      該住處牆壁上所取下者，並據證人丙○○及林振文（警員）分別於警訊、偵查
      或本院前審調查時證述明確（見警卷第二十六頁反面至第二十七頁、第二一七
      七四號偵查卷第三十二頁至反面、本院更(一)卷第六十一頁反面），經核該張照
      片（附於警卷第九十五頁）與被告丁○○之相貌復一模一樣，衡情上開各證人
      當無指認錯誤之可能，況被告乙○○與被告丁○○係屬朋友關係，乙○○之認
      識被告午○○係透過被告丁○○所介紹，乙○○與丁○○彼此不僅熟識，乙○○尚知悉丁○○之綽號叫「阿聰啊」，倘被告丁○○非冒名林秀聰或王清隆，
      其理當更無誤指「丁○○即王清隆」，「林秀聰即王清隆」之可能，被告午○○於警訊時所供宜舟行係其與乙○○、林秀聰三人所經營，其化名甲○○、乙○○化名林智賢、林秀聰化名王清隆云云，其所指之林秀聰與被告乙○○所指
      之林秀聰或王清隆或丁○○，顯然係指同一之人無疑。被告午○○於警訊及偵
      審中雖一再否認林秀聰即係丁○○，及否認被告丁○○有參與本件犯行，然自
      其於警訊時所供「林秀聰不是丁○○，他是我親家，他未涉本案」，於偵查中
      所供「林秀聰即王清隆，丁○○是我親家」等語，於原審審理中所供「丁○○
      我不認識」等語，及於本院前審辯論時供稱「丁○○是無辜的」等語互相對照
      （見警卷第三頁反面、第二一七七四號偵查卷第四十三頁、原審卷第一宗第十
      六頁反面、本院更二卷二第七九頁），其蓄意迴護被告丁○○之情，已不言而
      喻，故其此部分所供，委無可採。又證人丙○○於原審審理中雖翻異前詞，證
      稱王清隆牙齒少一顆，原審卷內林秀聰之口卡照片看不出來是否王清隆；於本
      院前審調查中又改稱其於八十一年十二月十三日至宜舟行時，化名王清隆之該
      男子非丁○○，再於本院前審中仍證稱其事後出庭時，發覺被告丁○○未缺牙
      云云，惟其亦證稱其於警訊時係說實話，且看過筆錄方簽名（見本院更(一)卷第
      一三六頁反面），證人巳○○於本院前審調查中雖亦一度改稱丁○○未參與（
      經營宜舟行），亦未自稱王清隆云云，惟嗣後仍再指證警察所出示之丁○○照
      片，該照片上之人即自稱王清隆而與其接洽之人，雖其僅指認自稱王清隆之該
      名男子很像在庭應訊之被告丁○○，所為指認未如先前之肯定，容或時間已隔
      較遠，致其記憶未清晰如昔，亦屬可能。至證人林獻鐘於本院前審調查中雖證
      稱被告丁○○非自稱王清隆之該名男子，其未曾見過丁○○云云，惟該證人原
      證稱沒看過原審卷第一宗第八十七之三頁口卡上之林秀聰此人，隨後竟又證稱
      該口卡上之人，即自稱王清隆之人正確無誤（見本院上訴卷第二一六頁及反面
      、第二一七頁至反面），嗣於本院前審審理時又到庭證稱王清隆長相矮矮胖胖
      ，臉部眼睛、嘴巴、鼻子等五官好像要擠在一起，原審卷內所附上開口卡照片
      嘴形有點類似云云，惟按該口卡上面林秀聰之照片相貌堂堂，五官至為清秀，
      本院前審審理時經提示該口卡照片予以質問後，該證人又改稱自該張照片看來
      ，五官與自稱王清隆之該男子不像等語（見本院更一卷第一二六頁反面至第一
      二七頁），其證言亦前後不一，姑不論本件案發後之時移境遷，證人丙○○、
      巳○○、林獻鐘等人是否已改初衷而存心迴護被告丁○○，惟自其等前後所證
      之差異及所為翻異之違悖情理以觀，殊無從據以否定被告丁○○即係化名王清
      隆參與經營宜舟行之林秀聰，臺灣省立臺中醫院函及鑑定人簡英健之證詞，雖
      均證實被告丁○○未缺牙，然證人丙○○翻異前詞，其證言與其於警訊、偵查
      中所證明顯不符，乃有瑕疵可指，其事後之證言，不但與其之前所證不符，亦
      與被告乙○○於警訊、偵查中所為供詞不符，被告乙○○既於警、偵訊時坦認
      自己部分犯行，顯無必要刻意誣指被告丁○○亦有共同參與之理，況彼既係共
      同參與犯行之人，亦無可能有誤認之虞，依此堪認證人丙○○其後與警、偵訊
      相佐之證言，對被告丁○○乃不無偏頗之虞，復參以被告等人復刻意飾詞混淆
      真相，上開臺灣省立臺中醫院函及鑑定人簡英健之證詞，自亦不足資為有利於
      被告丁○○之證明。另被告乙○○係於八十一年十月初即加入上開宜舟行，而
      偽造上開支票之時間係同年十月二十日起至同年十二月十四日止，顯係在被告
      乙○○加入上開宜舟行後所為，且被告乙○○亦坦承其加入該宜舟行後曾持被
      告午○○所簽發發票人為甲○○之支票向被害之廠商行詐二百餘萬元等情（已
      如前述），足見被告乙○○對於上開偽造有價證券之犯行，應有犯意之聯絡及
      行為之分擔甚明。
    (三)又被告午○○雖另辯稱其係受僱於林秀聰，一切均由林秀聰之指示為之，以甲○○之名義設立宜舟行公司及向萬通銀行臺南分行申請一九四之一號支票帳戶
      係事先徵得甲○○本人同意及授權，有甲○○本人按指紋出具之同意書及林秀
      聰按指紋出具之切結書可證云云。但查經本院前審檢送上開同意書、切結書分
      別函請內政部警政署刑事警察局及法務部調查局鑑定該同意書、切結書上所按
      之指印，與甲○○、林秀聰二人所留存於內政部警政署刑事警察局之指紋是否
      相符後，內政部警政署刑事警察局認上開同意書、切結書上之甲○○、林秀聰
      指紋，因紋線不清晰、特點不足，無法比對，有該局九十年八月二日（90）刑
      紋字第１６９８０４號函一份附卷可稽（見本院更二卷一第一五四頁），法務
      部調查局亦認上開同意書、切結書上所按指紋，其印泥淤積，紋線特點不明，
      致均無法進行鑑定，亦有該局九十年八月三十日（90）陸（二）字第９００５
      ４２０８號函一份附卷可按（見本院更二卷一第一六○頁），並不能證明上開
      同意書、切結書確係甲○○、林秀聰本人所立，況該甲○○名義之同意書僅載
      明「茲於八十一年六月十日收到台端（即林秀聰）五十萬元。該款為本人（即
      甲○○）同意委任林秀聰向萬通銀行台南分行申領支票之佣金」等情，並無同
      意林秀聰可使用該申領之支票，且既係由甲○○委任林秀聰向萬通銀行臺南分
      行申領支票，豈有再由受任人林秀聰支付委任人甲○○五十萬元佣金之理？至
      該林秀聰名義之切結書亦僅載明「本人（即林秀聰）於八十一年六月十日經甲○○君同意授權向萬通銀行臺南分行申領支票乙事，本人在授權之下全權委任
      午○○君到萬通銀行臺南分行辦理支票，同時附帶條件，如果領到支票時，自
      八十一年七月三十起，應請午○○君在宜舟公司服務，薪資每月二萬五千元，
      但如發生債務糾紛等情事者，與午○○君無關」等情，亦未提及宜舟行設立及
      使用支票之情事，且依上開同意書所載，林秀聰僅係受甲○○之委任向萬通銀
      行臺南分行申領支票，豈有權同意被告午○○在宜舟公司服務？益證上開同意
      書、切結書均係事後臨訟所偽造，並不足取。且苟如甲○○有同意林秀聰請領
      彼名義支票一節屬實，則何以被告午○○須將其相片換貼於甲○○身分證上，
      持以變造後，再由被告午○○冒用甲○○名義擔任宜舟行董事，並偽造公司章
    程，持以辦理公司登記等事項，被告午○○等大可以甲○○所同意申領之支票
      請甲○○本人簽發，何須由被告午○○假冒甲○○本人為上揭行為，此不但容
      易增加其犯行曝光之危險，亦無實據可證彼等所辯屬實，核其等此項辯解顯與
      常理不符，不足採信。又甲○○於八十三年十一月十四日因偽造有價證券一案
      遭臺灣臺南地方法院通緝中，且其戶籍已被遷至臺南縣永康市○○街七三五號
      臺南縣永康市政戶政事務所，有本院被告全國通緝紀錄表及法務部戶役政連結
      作業系統表各一紙在卷可參（參本院卷第七九、九一頁），故本院已無從傳訊
      證人甲○○本人到庭作證；另證人林秀聰已於八十五年十二月一日死亡，有其
      戶籍謄本附卷可稽（見本院更(二)卷一第六三頁至第六四頁），本院亦無法傳喚
      其到庭作證，但由上開事證應足證明被告午○○確有冒用甲○○名義無訛，故
      該二名證人雖無法到庭作證，然並不影響本件事實之認定，附此敘明。至被告
      午○○另辯稱經其事後查證，甲○○另將其年籍資料提供不詳姓名者向臺灣土
      地銀行臺南分行、大眾商業銀行臺南分行、富邦商業銀行總行等銀行領用支票
      ，經本院前審向上開銀行函查結果，縱確有不詳姓名者以甲○○名義申領支票
      ，然此僅能證明甲○○尚有被充當支票存款戶「人頭」之事，並無解於被告午
      ○○未經甲○○本人同意，以甲○○名義偽造有價證券之罪責。再證人陳秋海
      、吳水旺等二人雖在本院前審調查時到庭證稱被告丁○○於八十一年間居住在
      彰化市，並在大肚鄉蓋房子等語，但亦證稱並非每天均與被告丁○○在一起等
      語（見本院更(二)卷第一一三頁至第一一四頁），該證人既非每天均與被告丁○○在一起，即無從知悉被告丁○○之行蹤，且以今日交通之便利，中、南部往
      返為上開犯罪尚非難事，亦非無可能，故上開證詞尚難資為有利於被告丁○○
      之認定。又被告丁○○自九十年十月八日起暨本院審理時均經傳拘無著，以致
      無法令其提出其在八十年、八十一年間平日所書寫之字跡供本院送有關機關鑑
      定，但並不影響本件事實之認定，亦併此敘明。
    (四)綜上所述，足證被告午○○等人上開所辯顯係飾卸之詞，不足採信，是罪證明
      確，其等犯行均堪以認定。
二、核被告午○○、乙○○、丁○○等三人所為，係犯刑法第二百零一條第一項之偽
    造有價證券罪；被告午○○、丁○○等二人，並另犯同法第二百十六條、第二百
    十條之行使偽造私文書罪，第二百十六條、第二百十二條之行使變造特種文書罪
    ，及第二百十四條之使公務員登載不實事項於公文書罪；被告午○○、乙○○、
    丁○○等三人就上開所犯之偽造有價證券罪，及被告午○○、丁○○等二人就上
    開行使偽造私文書，行使變造特種文書，使公務員登載不實事項於公文書等罪，
    彼此間具有犯意聯絡及行為分擔，均為共同正犯。被告午○○、丁○○等二人利
    用不知情之成年刻印者偽造甲○○之印章，為間接正犯；至上開偽造印章、印文
    、署押部分，均係上開偽造私文書或偽造有價證券之部分行為，偽造私文書及變
    造特種文書後復持以行使，偽造及變造之低度行為，均已為行使之高度行為所吸
    收，不另論罪。偽造有價證券後復持以行使，其行使之輕度行為，已為偽造有價
    證券之重度行為所吸收，亦不另論罪。至其三人行使偽造有價證券用以詐財，係
    行使偽造有價證券，以取得票面價值之對價，其詐欺行為已包含於行使偽造有價
    證券行為內，不另成立詐欺罪，公訴人認尚應成立常業詐欺罪，容有誤會。被告
    午○○、丁○○等二人所犯之上開行使偽造私文書、行使變造特種文書，使公務
    員將不實事項登載於公文書及偽造有價證券等罪間，為具有方法、結果關係之牽
    連犯，應依牽連犯之規定從一重之偽造有價證券罪處斷。又其二人所犯之上開行
    使偽造私文書，行使變造特種文書、使公務員將不實事項登載於公文書等部分雖
    未經起訴，但因與起訴部分具有牽連關係，為起訴效力所及，本院自應併予審判
    。又移送併辦被告等三人持偽造之支票向被害人臺灣安捷訊股份有限公司詐財部
    分，雖未經起訴，但因與起訴部分係屬具有連續關係之裁判上一罪，亦為起訴之
    效力所及，本院亦應併予審判。至被告等三人先後多次偽造有價證券犯行，犯罪
    構成要件相同，顯係基於概括犯意反覆為之，為連續犯，應依法論以一罪，並加
    重其刑。又被告午○○素行不佳，曾有多次犯罪前科，最近一次係因犯偽造文書
    等罪，經臺灣臺北方法院判處有期徒刑四年確定，嗣經減刑後於七十八年九月二
    十二日執行完畢；被告丁○○曾有詐欺、偽造文書及偽造有價證券等多次犯罪前
    科，其中於七十四年間所犯之偽造有價證券罪，經本院判處有期徒刑三年十月確
    定，嗣經減刑為有期徒刑一年十一月，於七十七年二月四日縮刑期滿執行完畢，
    有臺灣高等法院被告全國前案紀錄表足按，其二人於五年之內再犯本件之罪，均
    為累犯，應依法遞加重其刑。
三、原審予以論罪科刑，固非無見，惟查本件係被告午○○、乙○○及丁○○等三人
    共同為之，已如前述，原審認被告丁○○並未參與，而係另一名年籍不詳之成年
    男子林秀聰所為，並為被告丁○○無罪之判決，核與事實不符，已有未合；次查
    行使偽造私文書、行使變造特種文書、使公務員登載不實事項於公文書罪部分及
    向被害人臺灣安捷訊股份有限公司詐財部分，未經公訴人起訴，原審併予審判而
    未說明併予審判之理由，亦有理由不備之違誤；再查宜舟行公司所請領之經濟部
    公司執照係屬該公司所有，並非屬被告午○○等三人所有，原審併予宣告沒收，
    亦有可議；另附表(二)編號７之被害財物，應係「製冰機二台、製冰槽一台、冰箱
    二台，且均已由被害人領回」，業據被害人辰○○於警訊時證述甚明，且有贓物
    認領保管收據、訂貨合約書等附卷可參（參警卷第六六至七一頁），原審判決誤
    載為「製冰機二台、製冰槽二台、冰箱二台（除其中製冰槽一台外，均已由被害
    人領回）」，亦有未洽。被告午○○、乙○○等二人上訴意旨否認犯罪，雖無理
    由，但檢察官上訴意旨指摘原判決就被告丁○○部分判決無罪不當，則非無理由
    ，且原判決復有上述可議之處，應由本院將原判決關於被告午○○、乙○○、丁○○等三人部分予以撤銷改判。爰審酌被告午○○、乙○○、丁○○等三人犯罪
    之動機、目的、手段、所生危害及犯後已與部分被害人達成和解（有和解書三份
    在卷足憑）等一切情狀，分別量處如主文第二項、第三項、第四項所示之刑，以
    示懲儆。又附表(一)編號１所示之物品係供被告午○○等人犯罪所用之物，且屬被
    告午○○所有，並依刑法第三十八條第一項第二款之規定宣告沒收。至附表(一)編
    號２、４、５、６、７所示偽造之印章、印文、署押，應依同法第二百十九條之
    規定宣告沒收。另附表(一)編號３所示之支票係偽造之支票，應依同法第二百零五
    條之規定宣告沒收。
四、公訴意旨以被告乙○○亦參與上開印章、印文、署押之偽造，因認被告乙○○亦
    涉有刑法第二百十七條偽造印章、印文、署押之罪嫌云云。按犯罪事實應依證據
    認定之，無證據不得認定犯罪事實；又不能證明被告犯罪者，應諭知無罪之判決
    ，刑事訴訟法第一百五十四條第二項、第三百零一條第一項前段分別定有明文。
    次按事實之認定，應憑證據，如未能發現相當證據，或證據不足以證明，自不能
以推測或擬制之方法以為裁判基礎；又認定不利於被告之事實，須依積極證據，
    苟積極證據不足為不利於被告事實之認定時，即應為有利於被告之認定，更不必
    有何有利之證據（最高法院三十年上字第八一六號、四十年臺上字第八六號判例
    參照）。查本件被告乙○○係於八十一年十月初始經被告丁○○介紹而認識被告
    午○○，並加入宜舟行參與經營，不惟業據被告乙○○陳明在卷，並經被告乙○○、午○○等二人供述屬實（見警卷第一頁至第二頁、第五頁、本院更(一)卷第四
    十五頁反面），此外並無其他確切證據足以證明被告乙○○亦涉有此部分犯行，
    是其此部分之犯罪要屬不能證明。惟因公訴人認此部分應為偽造有價證券之高度
    行為所吸收，故不另為無罪之諭知，亦附此說明。
五、被告丁○○於本院辯論時經合法傳喚而無正當理由不到庭，爰不待其陳述逕行判
    決。
據上論斷，應依刑事訴訟法第三百六十九條第一項前段、第三百六十四條、第二百九
十九條第一項前段、第三百七十一條、刑法第二十八條、第五十六條、第二百零一條
第一項、第二百十六條、第二百十條、第二百十二條、第二百十四條、第五十五條、
第四十七條、第三十八條第一項第二款、第二百零五條、第二百十九條、罰金罰鍰提
高標準條例第一條前段，判決如主文。
本案經檢察官癸○○到庭執行職務。
中      華      民      國      九十三     年     五      月     十     日
                                臺灣高等法院臺中分院刑事第六庭
                                      審判長法  官  李  文  雄
                                            法  官  邱  顯  祥
                                            法  官  陳  秀  
右正本證明與原本無異。
如不服本判決應於收受送達後十日內向本院提出上訴書狀，其未敘述上訴之理由者並
得於提起上訴後十日內向本院補提理由書（均須按他造當事人之人數附繕本）。
                                            書記官  巫  彥  佳
中      華      民      國      九十三     年     五      月    十一    日
                                                                        Ｒ
附表(一)：
┌──┬────────┬─────────┬─────────────┐
│編號│偽造或變造之物品│應沒收之部分及數量│備                     註 │
├──┼────────┼─────────┼─────────────┤
│ １ │換貼午○○照片之│上開午○○之照片一│                          │
│    │甲○○身分證一枚│張                │                          │
├──┼────────┼─────────┼─────────────┤
│ ２ │甲○○印章二顆  │上開偽造之印章二顆│二顆印章之規格大小略異。均│
│    │                │                  │未扣案。                  │
├──┼────────┼─────────┼─────────────┤
│ ３ │發票人甲○○、付│上開偽造之支票十四│各該支票影本或原本，分別附│
│    │款人萬通商業銀行│張                │於第七四二號偵查卷第八頁，│
│    │台南分行，帳號一│                  │及警卷第三十三、四十一、四│
│    │九四－一號、支票│                  │十二、五十二、五十七、六十│
│    │號碼各為：      │                  │五、七十六、七十九頁反面、│
│    │五八○一六七、五│                  │八十四、八十五、八十八頁。│
│    │八一七八一、五八│                  │                          │
│  │一七八○、五九四│                  │                          │
│    │二四七、五八一七│                  │                          │
│    │七八、五八一七六│                  │                          │
│    │三、五七六七四七│                  │                          │
│    │、五八○一八四、│                  │                          │
│    │五七六七四六、五│                  │                          │
│    │八一七五五、五八│                  │                          │
│    │○一八七、五八一│                  │                          │
│    │七六八、五八一七│                  │                          │
│    │七六、五八○二○│                  │                          │
│    │○號支票十四張。│                  │                          │
│    │                │                  │                          │
├──┼────────┼─────────┼─────────────┤
│ ４ │宜舟行企業有限公│偽造之甲○○印文六│章程影本附於原審卷第二宗第│
│    │司章程          │枚                │四三、四四頁              │
├──┼────────┼─────────┼─────────────┤
│ ５ │宜舟行公司設立│偽造之甲○○印文二│登記事項卡影本附於原審卷第│
│    │登記事項卡上面偽│枚每一附件各一枚偽│二宗第四十五頁。          │
│    │造之甲○○印文  │造之甲○○印文，共│                          │
│    │右揭設立登記事│計四枚。          │各該附件影本分別附於原審卷│
│    │項卡之四紙附件上│偽造之甲○○印文之│第二宗第四六頁至第四九頁。│
│    │面偽造之甲○○印│一枚              │                          │
│    │文              │                  │                          │
│    │經濟部公司執照│                  │執照影本附於原審卷第二宗第│
│    │上偽造之甲○○印│                  │四十二頁。                │
│    │文              │                  │                          │
├──┼────────┼─────────┼─────────────┤
│ ６ │營利事業統一發證│偽造之甲○○印文一│申請書影本附於原審卷第二宗│
│    │設立登記申請書上│枚                │第四十一頁                │
│    │面偽造之甲○○印│                  │                          │
│    │文              │                  │                          │
├──┼────────┼─────────┼─────────────┤
│ ７ │支票存款開戶申│偽造之甲○○署押一│申請書影本附於原審卷第一宗│
│    │請書            │枚。              │第一○四頁                │
│    │同右支票存款開│偽造之甲○○印文二│                          │
│    │戶申請書        │枚                │                          │
│    │支票存款往來約│偽造之甲○○印文一│約定書影本附於原審卷第一宗│
│    │定書            │枚                │第一○三頁                │
│    │同右支票存款往│偽造之甲○○署押一│                          │
│    │來約定書        │枚                │                          │
└──┴────────┴─────────┴─────────────┘
附表(二)：
┌──┬────┬────┬──────┬────────┬──────┐
│編號│犯罪時間│犯罪地點│犯 罪 態 樣 │被害財物之所有人│被 害 財 物 │
│    │        │        │            │或持有人        │            │
├──┼────┼────┼──────┼────────┼──────┤
│ １ │.１０.│台南縣永│以偽造之支票│耀馬企業有限公司│電器用品共值│
│    │..９│康鄉小東│向被害人詐購│壬○○          │四十八萬一千│
│    │..１０│路四七七│電器用品    │                │二百元（烘烤│
│    │..│巷四十六│            │                │一台經被害│
│    │        │弄三十號│            │                │人領回）。  │
├──┼────┼────┼──────┼────────┼──────┤
│ ２ │..９│同    右│以偽造之支票│馬爹利洋菸酒有限│「藍帶馬爹利│
│    │        │        │向被害人詐購│公司            │洋酒」二十箱│
│    │        │        │洋酒        │丙○○          │計二百四十瓶│
│    │        │        │            │                │（其中一百四│
│    │        │        │            │                │十四瓶已由被│
│    │        │        │            │                │害人領回）。│
├──┼────┼────┼──────┼────────┼──────┤
│ ３ │..７│同    右│以偽造之支票│翔基電器股份有限│電暖器五十箱│
│    │..│        │向被害人詐購│公司            │迴帶機二十二│
│    │..８│        │電器用品    │庚○○          │箱（全部經被│
│    │        │        │            │                │害人領回）  │
├──┼────┼────┼──────┼────────┼──────┤
│ ４ │..１│同    右│同        右│向港企業股份    │電器用品共值│
│    │..３│        │            │有限公司        │二十萬七千四│
│    │        │        │            │巳○○          │百三十元（經│
│    │        │        │            │                │被害人領回電│
│    │        │      │            │                │鍋、吹風機組│
│    │        │        │            │                │，折式吹風機│
│    │        │        │            │                │各一台、桌燈│
│    │        │        │            │                │、吹風機各二│
│    │        │        │            │                │台）        │
├──┼────┼────┼──────┼────────┼──────┤
│ ５ │.１０.│同    右│同        右│你我電氣有限公司│一二八八型吹│
│    │        │        │            │子○○          │風機一百二十│
│    │        │        │            │                │支（其中二十│
│    │        │        │            │                │四支經被害人│
│    │        │        │            │                │領回）      │
│    │        │        │            │                │七○○型吹風│
│    │        │        │            │                │機二百四十支│
│    │        │        │            │  │（其中三十三│
│    │        │        │            │                │支經被害人領│
│    │        │        │            │                │回）        │
├──┼────┼────┼──────┼────────┼──────┤
│ ６ │..│同    右│以偽造之支票│冠星企業有限公司│萬用鐵板燒一│
│    │        │        │向被害人詐購│寅○○          │百五十二台（│
│    │        │        │物品        │                │經被害人領回│
│    │        │        │            │                │其中十台）  │
├──┼────┼────┼──────┼────────┼──────┤
│ ７ │..│同    右│以偽造之支票│和陞冷凍行      │製冰機二台、│
│    │..│        │向被害人詐購│辰○○          │製冰槽一台、│
│    │        │        │電器用品    │                │冰箱二台（均│
│    │        │        │            │                │已由被害人領│
│    │        │        │            │                │回）        │
├──┼────┼────┼──────┼────────┼──────┤
│ ８ │年月│同    右│以偽造之支票│雨琳印刷企業有限│展示盒一萬盒│
│    │中旬    │        │向被害人詐購│公司            │包裝紙六萬張│
│    │        │        │物品        │未○○          │（全部經被害│
│    │        │        │            │                │人領回）    │
├──┼────┼────┼──────┼────────┼──────┤
│ ９ │..│同    右│以偽造之支票│丑○○          │電器用品共值│
│    │..２│        │向被害人詐購│                │四十五萬九千│
│    │..７│        │電器用品    │                │七百元      │
│    │..９│        │            │                │            │
│    │..│        │            │                │            │
├──┼────┼────┼──────┼────────┼──────┤
│ １０ │年月│同    右│以偽造之支票│華琇製衣公司    │休閒服一百三│
│    │中旬    │        │向被害人詐購│戊○○      │十六件（其中│
│    │        │        │休閒服      │                │四十四件已由│
│    │        │        │            │                │被害人領回）│
├──┼────┼────┼──────┼────────┼──────┤
│  │.１０.│同    右│以偽造之支票│大大電信電機行  │傳真機等物共│
│    │..│        │向被害人詐購│辛○○          │值十三萬九千│
│    │..│        │傳真機      │                │零十一元。  │
├──┼────┼────┼──────┼────────┼──────┤
│  │..│同    右│以偽造之支票│台灣安捷訊股份有│電池等物共值│
│    │..│        │向被害人詐購│限公司          │十九萬零九百│
│    │        │        │電池等物    │卯○○          │九十元      │
└──┴────┴────┴──────┴────────┴──────┘
                                                                    Ｒ
